臺灣臺北地方法院刑事裁定　　　　　 100年度交聲字第2457號
原處分機關　臺北市交通事件裁決所
異　議　人
即受處分人　鄞成勳
上列異議人即受處分人因違反道路交通管理處罰條例案件，對於
臺北市交通事件裁決所中華民國100年10月28日所為之處分（原
處分案號：北市裁罰字第裁22-AEU527709號），聲明異議，本院
裁定如下：
    主  文
異議駁回。
    理  由
一、按汽車除頭燈外之燈光、雨刮、喇叭、照後鏡、排氣管、消
    音器設備不全或損壞不予修復，或擅自增、減、變更原有規
    格致影響行車安全，處汽車所有人新臺幣（下同）900元以
    上1,800元以下罰鍰，道路交通管理處罰條例第16條第1項第
    2 款定有明文。再按機器腳踏車之排氣管變更得不經監理機
    關辦理變更登記，但變更（或改裝、加裝）後應符合下列規
    定，並列為檢驗項目：「1.應有排氣系統隔熱防護裝置。2.
    排氣管尾端出口應位於車輛後方。3.在平坦地面上兩輪著地
    時，排氣管尾管出口角度不得傾斜高於水平線，排氣管尾管
    離地高度逾1公尺者，其尾管出口角度應低於水平線」，道
    路交通安全規則附件15第4點第2項定有明文。而道路交通管
    理處罰條例所用名詞「車輛」，係指在道路上以原動機行駛
    之汽車（包含機器腳踏車）或以人力、獸力行駛之車輛，道
    路交通管理處罰條例第3條第8款亦有明文。
二、原處分意旨略以：異議人即受處分人鄞成勳所有之車牌號碼
    CXB-970號重型機車（下稱系爭機車），於民國100年9月18
    日0時36分許，行經臺北市○○○路16號前，因「改裝排氣
    管（翹管）」之違規行為，經原舉發單位臺北市政府警察局
    北投分局竹子湖派出所當場攔停擎單舉發。嗣異議人於舉發
    通知單上所載應到案日期前向原處分機關臺北市交通事件裁
    決所提出申訴，經原處分機關向原舉發單位查復後認異議人
    上開違規事實明確，乃於100年10月28日依道路交通管理處
    罰條例第16條第1項第2款規定，以異議人有「擅自變更原規
    格設備」之違規行為，裁處罰鍰900元，並責令改正，異議
    人於同日收受裁決書後，旋即於同日提出本件聲明異議等語
    。
三、異議意旨略以：系爭機車排氣管變更乃事實，惟須變更原有
    規格致影響行車安全，始與處罰規定相當，然並無證據足認
    伊更換排氣管致影響行車安全，且交通部電子公路監理網之
    違規罰款明細記載之違規事實係「擅自增加原規格設備」，
    舉發通知單所載卻係「擅自變更原有規格」，二者成立要件
    互異，則伊如何針對違規事實進行申訴異議，原舉發機關之
    裁罰即有失當，本件應予撤銷並諭知不罰，爰聲明異議云云
    。
四、經查，異議人鄞成勳騎乘系爭機車於前揭時、地為警攔查，
    嗣發現異議人所有系爭機車之排氣管已遭改裝，且排氣管出
    口往上翹起等情，業為異議人所不爭執，且有臺北市政府警
    察局北市警交大字第AEU527709號舉發違反道路交通管理事
    件通知單、臺北市政府警察局北投分局100年10月24日北市
    警投分交字第10032311800號函及系爭機車照片1張附卷可稽
    。復觀諸前開照片，顯可認依一般正常人目視之角度下均可
    一眼立即判別系爭機車排氣管角度係傾斜且排氣處朝上，此
    情已與上揭道路交通安全規則附件15第4點第2項第3點「排
    氣管尾管出口角度不得傾斜高於水平線」之規定不符，且因
    該排氣管角度係傾斜且排氣處朝上，於行駛之際當係朝機車
    後面上方排氣，依吾人之日常生活經驗可知，系爭機車排氣
    時將廢棄直接排放撲打在騎乘於後方駕駛人之臉部，因此有
    造成後方機車駕駛人不適，進而影響往來交通安全之可能，
    自足以影響後方車輛之行車安全，堪認異議人於上揭時地確
    有擅自變更排氣管致影響行車安全之違規行為，異議人前揭
    所辯顯不可採。至異議人雖又辯稱電子公路監理網網站所列
    違規罰款明細記載之違規事實係「擅自增加原規格設備」，
    與舉發通知單所載不符云云，惟上揭舉發通知單及裁決書關
    於異議人違規事實之記載均無錯誤，縱使監理機關於網站上
    之紀錄有誤，然此對異議人之權益並不生影響，更無礙本案
    違規事實之認定，自不得據為撤銷免罰之依據。
五、綜上所述，異議人確有變更排氣管致影響行車安全之違規事
    實，原處分機關依道路交通管理處罰條例第16條第1項第2款
    ，裁處罰鍰900元，並責令改正，核無違誤。異議人聲明異
    議，指摘原處分不當，為無理由應予駁回。
據上論斷，應依道路交通事件處理辦法第18條，裁定如主文。
中    華    民    國    100    年    11   月    15    日
                  刑事第十三庭法  官  楊雅清
上正本證明與原本無異。
如不服本裁定，應於裁定送達後5日內向本院提出抗告狀。
                              書記官  吳俊龍
中    華    民    國    100    年    11   月   15     日